【裁判字號】    99,消債更,158
【裁判日期】    990521
【裁判案由】    聲請更生程序
【裁判全文】
臺灣高雄地方法院民事裁定           99年度消債更字第158號
聲  請  人  甲○○
代  理  人  郭季榮律師
上列當事人因消費者債務清理條例事件聲請更生，本院裁定如下
：
    主  文
債務人甲○○自中華民國九十九年五月二十一日下午四時起開始
更生程序。
命司法事務官進行本件更生程序。
    理  由
一、按法院開始更生程序之裁定，應載明其年、月、日、時，並
    即時發生效力；法院裁定開始更生或清算程序後，得命司法
    事務官進行更生或清算程序；消費者債務清理條例第16條第
    1 項前段及第45條第1 項定有明文。
二、本件債務人主張：伊因有不能清償情事，曾依「中華民國銀
    行公會會員辦理消費金融案件無擔保債務協商機制」（下稱
    無擔保協商）申請債務協商成立，約定自民國（下同）95年
    4 月起，每月應繳納新臺幣（下同）21,233元。惟聲請人成
    立協商時之每月平均薪資收入為37,000元，倘扣除每月之必
    要生活費用21,500元、其母扶養費6,000 元、配偶及2 名未
    成年子女扶養費各8,000 元合計約51,500元，實無力支付如
    此龐大之協商還款金額，又聲請人之配偶為照顧身心障礙之
    未成年子女而無法就業，家庭生活開銷全賴聲請人獨立負擔
    ，聲請人迫不得已僅得96年3 月份毀諾，並非伊惡意毀諾，
    實係因其客觀上確有不可歸責之事由所致。又伊無擔保或無
    優先權之債務總額尚未逾1,200 萬元，復未經法院裁定開始
    清算程序或宣告破產，爰向本院聲請更生等語。
三、經查：
  （一）按債務人與金融機構協商成立者，不得聲請更生或清算
    。但因不可歸責於己之事由，致履行顯有重大困難者，不在
    此限；本條例施行前，債務人依金融主管機關協調成立之中
    華民國銀行公會會員，辦理消費金融案件無擔保債務協商機
    制與金融機構成立之協商，準用前項之規定：消費者債務清
    理條例第151 條第5 、6 項定有明文。
  （二）債務人所主張之上開事實，業據提出客戶信貸協商暫收
    款明細表、債權人清冊、財產狀況說明書、財團法人金融聯
    合徵信中心之債權人清冊及當事人綜合信用報告、戶籍謄本
    、前置協商退件通知函、勞健保投保資料表、98年10月份至
    99年1 月份薪資明細單、聲請人及其配偶與受扶養人之96年
    、97年所得清單及財政部高雄市國稅局財產歸屬資料清單等
    文書為證。
  （三）本件聲請人主張毀諾之事由，係因協商條件嚴苛，而其
    每月收入實已不足維持基本生活之開銷。經查聲請人96年度
    所得清單，每月平均收入為45,108元，則依此收入扣除上開
    協商應納款項後之餘額，實已不足維持自己基本生活之開銷
    及扶養費。惟查：聲請人母親96年、97年每月平均收入為
    22,539元，且其名下有土地3 筆及房屋1 筆，實無需聲請人
    扶養。況聲請人既因背負高額債務而申請前置協商，自應
    撙節開支，故應以內政部社會司頒佈之98年度高雄市每人每
    月最低生活費11,309元計算必要生活費為妥，則聲請人每月
    必要生活費於11,309元內，核屬必要，逾此範圍之支出，尚
    不可採。又聲請人之未成年子女96年8 月起每月領有殘障
    津貼4,000 元，據此，聲請人每月必要支出應為31,309元（
    計算式：11,309＋8,000 ×3 －4,000 ＝31,309）。是聲請
    人每月平均薪資45,108元扣除上開協商款後，難以維持基本
    生活，若強令聲請人繼續依協議還款，勢必排擠聲請人每月
    所需之生活必要支出，並惡化聲請人家庭之經濟狀況至絕境
    ，自有違消費者債務清理條例之立法目的，是聲請人主張其
    毀諾係因不可歸責於己之事由，致履行顯有重大困難，應堪
    認定。
  （四）惟聲請人縱有毀諾不可歸責之原因而得向本院聲請更生
    ，仍應符合有不能清償債務或有不能清償之虞之更生條件，
    始得准予更生。經查聲請人目前任職於第一伸銅科技股份有
    限公司，98年10月份至99年1 月份領取薪資合計150,021 元
    ，月平均收入約為37,505元，此有聲請人提出之薪資明細單
    在卷可稽。準此，聲請人每月薪資扣除必要生活費，僅餘有
    6,196 元，核與聲請人高達2,265,768 元之債務相較，客觀
    上堪認其確有不能清償之虞。
四、綜合上述，本件聲請人雖依消費者債務清理條例第151 條第
    6 項之規定，於本條例施行前已依金融主管機關協調成立之
    中華民國銀行公會會員，辦理消費金融案件無擔保債務協商
    機制與金融機構成立之協商；惟因聲請人有同條第5項 但書
    規定之「因不可歸責於己之事由，致履行顯有重大困難者」
    ，又聲請人實有不能清償債務之情事，依法自應准許其聲請
    更生程序。此外，復查無債務人有消費者債務清理條例第6
    條第3 項、第8 條或第46條各款所定駁回更生聲請之事由存
    在，則債務人聲請更生，應屬有據；並依上開規定命司法事
    務官進行本件更生程序，爰裁定如主文。
中    華    民    國    99    年    5     月    21    日
                        臺灣高雄地方法院鳳山分庭
                            法      官  何悅芳
上為正本係照原本作成。
本件不得抗告。
本裁定已於99年5月21日下午4 時公告。
中    華    民    國    99    年    5     月    21    日
                            書  記  官  陳俐嫺

司法院資訊處製作；財團法人民間司法改革基金會備份。
